【裁判字號】    97,上易,1370
【裁判日期】    971127
【裁判案由】    詐欺
【裁判全文】
臺灣高等法院刑事判決                97年度上易字第1370號
上  訴  人  臺灣臺北地方法院檢察署檢察官
被      告  甲○○
                    5樓
上列上訴人因被告詐欺案件，不服臺灣臺北地方法院96年度易字
第2675號，中華民國97年4月17日第一審判決（起訴案號：臺灣
臺北地方法院檢察署96年度偵字第1008號），提起上訴，本院判
決如下：
    主  文
上訴駁回。
    理  由
一、公訴意旨略以：被告甲○○係泛實國際有限公司（下稱泛實
    公司）之業務員，其夥同泛實公司人員蔡政泰（原審法院另
    行判決）共同基於意圖為自己不法所有之犯意聯絡，於民國
    （下同）95年8月間，至乙○○、陳錄榮夫妻位於臺北市○○區○○街284巷24弄64號5樓住處，向其等佯稱：北投中和
    禪寺要遷移塔位，由泛實公司負責處理，可趁此機會將其等
    所投資之慈恩園靈骨塔位出售，惟出售靈骨塔位時，需搭配
    泛實公司之鴻運卡生前契約始得出售，故需先將靈骨塔位與
    泛實公司交換鴻運卡後，即可以每個靈骨塔位新臺幣（下同
    ）13萬元之價格代為出售，預計從過戶開始算100個工作天
    ，即可出售完畢，乙○○、陳錄榮因此陷於錯誤，由乙○○
    於95年8月10日辦理20個靈骨塔位過戶，而換取20份鴻運卡
    契約書，並由蔡政泰於95年8月20日代表泛實公司與乙○○
    簽訂商品代銷合約書，約定由泛實公司以每張鴻運卡13萬元
    之價格，代為銷售乙○○、陳錄榮前後換得之鴻運卡共206
    張，嗣泛實公司未依約交付出售前開靈骨塔位款項，乙○○
    、丙○○始悉受騙，因認被告甲○○此部分涉有刑法第339
    條第1項之詐欺取財罪嫌。
二、按犯罪事實應依證據認定之，無證據不得推定其犯罪事實，
    又不能證明被告犯罪者，應諭知無罪之判決，刑事訴訟法第
    154條第2項、第301條第1項定有明文。次按刑事訴訟上證明
    之資料，無論其為直接證據或間接證據，均須達於通常一般
    之人均不致於有所懷疑，而得確信其為真實之程度，始得據
    為有罪之認定，若其關於被告是否犯罪之證明未能達此程度
    ，而有合理性懷疑之存在，致使無從形成有罪之確信，根據
    「罪證有疑，利於被告」之證據法則，即不得遽為不利被告
    之認定（最高法院76年度台上字第4986號判例意旨參照），
    其以情況證據（即間接證據）斷罪時，尤須基於該證據在直
    接關係上所可證明之他項情況事實，本乎推理作用足以確證
    被告有罪，方為合法，不得徒憑主觀上之推想，將一般經驗
    上有利被告之其他合理情況逕予排除，此觀諸最高法院32年
    度上字第67號判例意旨亦甚彰明。
三、公訴意旨認被告甲○○夥同蔡政泰共同涉有刑法第339條第1
    項之詐欺取財罪嫌云云，無非係以告訴人乙○○、陳錄榮之
    指訴、證人蔡政泰之證述、被告甲○○之供述，及鴻運卡契
    約書影本、商品代銷合約書影本各1份在卷，為其主要論據
    。訊據被告甲○○於偵查及原審法院審理時均否認有何上開
    詐欺犯行，辯稱：從無欺騙告訴人夫妻之意等語。經查，證
    人丙○○於原審法院審理時證稱：95年8月蔡政泰再跟我要
    20個靈骨塔位過戶時，只有蔡政泰來，甲○○都沒有再過來
    等語（見原審卷第66頁背面）；又告訴人丙○○、乙○○於
    警、偵訊時亦僅指稱94年間由甲○○鼓吹其等以靈骨塔位與
    泛實公司交換鴻運卡，由泛實公司代銷靈骨塔位，95年8 月
    間均改由蔡政泰與其等接洽等語（見96年度偵字第1008號卷
    第11至12、20至22、47至50、314至316頁），可知被告甲○○於95年1月之後，未再與告訴人夫妻接洽靈骨塔買賣事宜
    。再參酌另案被告蔡政泰亦稱：因為甲○○沒有在泛實公司
    做了，公司才指派其承接甲○○的業務，95年8月份20個靈
    骨塔位過戶，其均未與甲○○接觸等語（見原審卷第70頁背
    面），可見被告甲○○於95年8月間，已自泛實公司離職，
    未與告訴人夫妻接洽靈骨塔位買賣之事，自難認被告甲○○
    有何詐欺告訴人之犯行。公訴人認被告此部分涉犯刑法第33
    9條第1項之詐欺取財罪嫌，所為舉證尚不足為不利被告之認
    定，且審酌本案卷證，亦尚未達於通常一般之人均不致於有
    所懷疑，而得確實證明公訴人所指犯罪事實之程度，此外，
    復查無其他積極事證足以證明被告甲○○此部分之犯行，並
    使本院達到確信，自不得僅因被告甲○○前為泛實公司業務
    員，曾與告訴人夫妻接洽靈骨塔過戶事宜，即認被告甲○○
    與蔡政泰就此部分具有犯意聯絡及行為分擔，本件檢察官所
    指訴之犯行尚屬不能證明，原審因而為被告甲○○無罪之判
    決，經核並無不合。檢察官上訴以另案被告蔡政泰與告訴人
    簽訂之商品代銷合約書觀之，蔡政泰代銷告訴人鴻運卡之數
    量206張已包括被告甲○○於94年間至95年初與告訴人接洽
    之186張，且被告甲○○於偵查中亦供稱與蔡政泰熟識，蔡
    政泰並接手代銷告訴人靈骨塔之相關事宜，益證被告甲○○
    與蔡政泰間有犯意聯絡與行為分擔等語，惟查，被告甲○○
    於94年間至95年初與告訴人接洽186張鴻運卡等節，縱認有
    詐欺犯行，亦與臺灣士林地方法院96年度易字第1433號案件
    有裁判上一罪之關係（此部分業經原審法院判決公訴不受理
    確定），本院自不予審酌，嗣被告甲○○因故離職而未再與
    告訴人接洽代銷告訴人靈骨塔之相關事宜，已如上述，後續
    接洽代銷之20張鴻運卡部分（即本件公訴意旨所指部分），
    尚難認被告甲○○有何共同參與詐欺之犯行，至被告甲○○
    縱與蔡政泰熟識，甚或有接手業務之情況，亦不得即以此推
    論被告甲○○就本件詐欺部分與蔡政泰有犯意聯絡或行為分
    擔。從而，公訴人執上揭意旨提起上訴，指摘原判決不當，
    為無理由，應予駁回。
四、被告甲○○經合法傳喚，無正當理由不到庭，爰不待其陳述
    ，逕行判決。
據上論斷，應依刑事訴訟法第368條、第371條，判決如主文。
本案經檢察官柯麗鈴到庭執行職務。
中    華    民    國    97    年    11    月    27    日
                  刑事第二庭  審判長法  官 洪光燦
                                    法  官 林恆吉
                                    法  官 李麗玲
以上正本證明與原本無異。
不得上訴。
                                    書記官 吳素雲
中    華    民    國    97    年    11    月    28    日


司法院資訊處製作；財團法人民間司法改革基金會備份。
